【裁判字號】    99,交聲,84
【裁判日期】    990430
【裁判案由】    違反道路交通管理處罰條例聲明異議
【裁判全文】
臺灣雲林地方法院交通裁定事件          99年度交聲字第84號
移送機關即
原處分機關  交通部公路總局嘉義區監理所雲林監理站
異  議  人
即受處分人  甲○○
上列受處分人因違反道路交通管理處罰條例案件，對於交通部公
路總局嘉義區監理所雲林監理站於民國99年03月10日所為之雲監
裁定第裁72-ZDA080938號裁決書（舉發違反道路交通管理事件通
知單案號：內政部警政署國道公路警察局99年01月13日第ZDA080
938號），聲明異議，本院裁定如下：
    主  文
異議駁回。
    理  由
一、原處分意旨略以：本件異議人即受處分人甲○○於民國98年
    12月16日15時28許，駕駛車牌號碼S0-7410 號自用小客車（
    下稱本案自小客車），行經國道一號南下245.3 公里處，為
    警於該處持雷射測速照相儀器（即雷射測速槍）測得該車行
    車速度為每小時132 公里，並予拍照存證，以該車有「速限
    110 公里，經雷達（射）測定行速為132 公里，超速22公里
    」之違規行為，而掣單逕行舉發，嗣交通部公路總局嘉義區
    監理所雲林監理站（下稱原處分機關）認違規事實明確，乃
    於99年03月10日，依道路交通管理處罰條例第33條第1 項第
    1 款規定，以雲監裁字第裁72-ZDA080938號裁決書裁處罰鍰
    新臺幣（下同）3,500 元，並依同條例第63條第1 項第1 款
    記違規點數1 點。
二、聲明異議意旨略以：異議人所有之本案自小客車並無於舉發
    通知單上所載之日期行駛該地點，且照片上之車號不清，顏
    色不對，舉發單位因辨別不清，而僅以資料庫之車型車號，
    對號入座。倘照片清楚明顯，何須再由監理資料庫作莫名比
    對？故請行政單位應重事實，執法員警應以事實作為舉發之
    證據，而非張冠李載，連車輛顏色不符且無法辨識即開單，
    浪費社會資源，為此聲明異議等語。
三、按汽車行駛於高速公路、快速公路或設站管制之道路，不遵
    使用限制、禁止、行車管制及管理事項之管制規則而有行車
    速度超過規定之最高速限或低於規定之最低速限者，處汽車
    駕駛人3,000 元以上6,000 元以下罰鍰，並予記違規點數1
    點，道路交通管理處罰條例第33條第1 項1 款、第63條第1
    項第1 款分別定有明文。又汽車駕駛人之行為經以科學儀器
    取得證據資料證明其行為違規，當場不能或不宜攔截製單舉
    發者，得逕行舉發，道路交通管理處罰條例第7 條之2第1項
    第7 款亦有規定。
四、經查：
(一)、異議人甲○○於98年12月16日下午03時28分許，駕駛本案自
    小客車，行經國道一號南向245.3 公里處，為國道公路警察
    局第四警察隊斗南分隊警員使用雷射測速照相儀器（即雷射
    測速槍）測得行車速度為每小時132 公里（速限110 公里）
    ，超速22公里，而掣單逕行舉發，此有內政路警政署國道公
    路警察局99年01月13日公警局交字第ZDA080938 號舉發違反
    道路交通管理事件通知單、內政部警政署國道公路警察局第
    四警察隊99年2 月23日公警四交字第0990470349號函、原處
    分機關上開裁決書各1 紙，及本院調閱之超速採證照片1張
    在卷可稽。
(二)、異議人上開超速行駛之違規事實，係經值勤警察以雷射測速
    照相儀器（即雷射測速槍）所測得，且觀諸卷附該採證相片
    上方自左起依序顯示日期「16/12/2009」、時間「15：28：
    16 」 、舉發單位「斗南分隊」；下方自左起則依序顯示速
    限為「110Kmh」、行速為「132Kmh」、測距「84.7公尺」、
    地點「國道1 號245.3 公里南向五」、器號「UX015552」，
    照片之內容記載完整、詳實。再觀諸上開超速採證照片中「
    十字標」測速描準點所拍攝之車輛，該車輛之車牌號碼上方
    之標誌特徵係外圍有一銀色之圓圈，而銀色圓圈中間有一銀
    色橫條，該車輛之標誌與裕隆廠牌之「NISSAN」車款相似，
    且該車輛車牌號碼為「SO-7410 」，以肉眼即可辨識無訛。
    是以，異議人抗辯照片上之車號不清，當無可採。此外，本
    院調閱車牌號碼「SO-7410 」號之汽車車籍查詢結果，該車
    輛之廠牌為「裕隆」、顏色係「綠色」、該車輛所有人為異
    議人無訛，此有汽車車籍查詢資料1 紙在卷可憑。核與超速
    採證照片所顯示車輛之車型、廠牌均相吻合。則異議人所辯
    並無於上述時間、地點，駕駛本案自小客車行駛該地點云云
    ，顯無可採。異議人另稱照片中車輛顏色不符且無法辨識，
    舉發單位僅以資料庫之車型車號對號入座即開單云云，然觀
    諸該採證照片，其拍攝時間係2009年12月16日下午03時28分
    16秒，拍攝之距離為84.7公尺，因拍攝時間的光線、車輛高
    速行駛、拍攝距離、攝影方向係背光等因素交互影響，拍攝
    照片所呈的車輛顏色本無法與正常情狀下拍攝之車輛照片相
    擬，再參諸採證照片左方之綠色植物，及中間紐澤西護欄上
    方之綠色防撞桿皆因上開因素而呈現墨綠色，且照片中之天
    空亦非正常之顏色，而係淡黃色，更徵其然。於此情狀下之
    車輛顏色雖無法一眼即可辨識，然對照採證照片中違規車輛
    車體本身之背光角度及照片中墨綠色之植物與防撞桿以觀，
    兩者於照片中所呈現之色澤相當接近，自可推得該違規車輛
    外觀之顏色係屬綠色（即一般外觀為墨綠色之車輛）無疑。
    此外，異議人亦未具體指稱違規照片中之車輛車體顏色究何
    所屬，自無從採認異議人抗辯為實。再者，本案違規車輛之
    車牌號碼既為SO-7410 號，則警察掣單逕行舉發之際，利用
    警察機關之資料庫系統查詢違規車輛之車籍資料，以利舉發
    違反道路交通管理事件通知單之送達，核屬職務上正當之行
    為，異議人所稱張冠李戴云云，尚無可憑。從而，異議人確
    有前揭超速之違規行為，應可認定。
五、綜上所述，本件異議人既有於上開時、地，駕駛汽車行駛高
    速公路超過規定最高速限之情事，事證明確，警察之舉發行
    為於法即屬有據，原處分機關依道路交通管理處罰條例第33
    條第1 項第1 款規定，並參酌違反道路交通管理事件統一裁
    罰基準表，就異議人汽車行駛高速公路速度超過規定最高速
    限（20公里以上未滿40公里）部分裁處罰鍰3,500 元，並記
    違規點數1 點，於法有據，核無違誤。異議人之異議為無理
    由，應予駁回。
六、依道路交通管理處罰條例第87條第2 項、道路交通案件處理
    辦法第19條，裁定如主文。
中    華    民    國    99    年    4     月    30    日
                    交通法庭    法  官  侯廷昌
以上正本證明與原本無異。
如不服本裁定，應於裁定送達後5 日內向本院提出抗告狀（須附
繕本）。
                                書記官  李達成
中    華    民    國    99    年    4     月    30    日

司法院資訊處製作；財團法人民間司法改革基金會備份。
